---
title: "Titanic"
author:
  - email: "mpetevap@uni-sofia.bg"
    name: "Monika Peteva Petkova"
date: "`r format(Sys.time(), '%Y')`"
output:
  html_notebook:
  toc: yes
word_document: 
  toc: true
html_document:
  toc: true
---
  
```{r setup, include=FALSE}
knitr::opts_chunk$set(echo = TRUE)
```

Библиотеките, които ще използваме са:
```{r, warning=FALSE}
library(UsingR)
```

Данните, които ще обрабоотваме, могат да бъдат свалени от [kaggle](https://www.kaggle.com/c/titanic/data) или файла "titanic.csv" от проекта.\
Зареждаме и разглеждаме данните.
```{r}
titanic = read.csv("titanic.csv")
View(titanic)
names(titanic)
summary(titanic[-1, -4, -11])
```

Данните се разделят на няколко групи:

* Категорни данни
* Количествени данни
* * Дискретни
* * Непрекъснати

# Да определем от таблицата titanic, какъв е типа на колоните?

* **Survived** - Категорна данна
* **Pclass** - Категорна данна
* **Sex** - Категорна данна
* **Age** - Количествена данна, непрекъсната
* **SibSp** - Количествена данна, дискретна
* **Parch** - Количествена данна, дискретна
* **Fare** - Количествена данна, непрекъсната
* **Embarked** - Категорна данна

# Едномерни анализи

## Да разгледаме категорните данни:

### Survived
```{r}
head(titanic$Survived)
head(factor(titanic$Survived))
```
Имаме 0, ако човека не е оцелял и 1, ако човека е оцелял.\

Честотна таблица (Frequency table)\
Абсолютни честоти
```{r}
table(titanic$Survived)
```
Вижда се, че броя на загналите е по-голям от броя на оцелелите.\

Относителни честоти
```{r}
table(titanic$Survived, useNA = "ifany") / length(titanic$Survived)
```
Вижда се, че вероятността случайно избран, човек да е загинал е 0.62, а вероятността да е уживял е 0.38.

Графични методи за представяне на категорни данни:
* Барплот (Barplot)
```{r}
barplot(table(titanic$Survived))
```
С зададени цветове, имена на категориите и заглавие
```{r}
barplot(table(titanic$Survived), 
        names.arg = c("Dead", "Survived"),
        col = c("red", "green"),
        main = "People on Titanic",
        ylab = "Frequency")
```
Барплот на относителните честоти
```{r}
table(titanic$Survived)/length(titanic$Survived)
barplot(table(titanic$Survived)/length(titanic$Survived),
        names.arg = c("Dead", "Survived"),
        col = c("red", "green"),
        main = "People on Titanic",
        ylab = "Probability")
```

* Кръгова диаграма (Pie Chart)
```{r}
pie(table(titanic$Survived))
```
С зададени цветове, имена на категориите и  заглавие
```{r}
pie(table(titanic$Survived),
    labels = c("Dead", "Alive"),
    col = c("Red", "green"),
    main = "People on Titanic")
```
    
### Pclass
```{r}
head(titanic$Pclass)
head(factor(titanic$Pclass))
```
Можете да направите същото...

### Sex
```{r}
head(titanic$Sex)
head(factor(titanic$Sex))
```
Можете да направите същото...

### Embarked
```{r}
head(titanic$Embarked)
head(factor(titanic$Emarked))
```
Можете да направите същото...

## Да разгледаме количествените дискретни данни
### SibSp
```{r}
head(titanic$SibSp)
```
Вариационния ред
```{r}
sort(titanic$SibSp)
```
Минимална стойност на SibSp
```{r}
min(titanic$SibSp)
```
Максимална стойност на SibSp
```{r}
max(titanic$SibSp)
```
Връща минималната и максималната стоност
```{r}
range(titanic$SibSp)
```
Средно на SibSp
```{r}
mean(titanic$SibSp)
```
Медиана на SibSp
```{r}
median(titanic$SibSp)
```
Дисперсия на SibSp
```{r}
var(titanic$SibSp)
```
Стандартно отклонение на SibSp
```{r}
sd(titanic$SibSp)
```
Първи квартил
```{r}
quantile((titanic$SibSp), 0.25)
```
Трети квартил
```{r}
quantile((titanic$SibSp), 0.75)
```
Размах (Range)
R = max - min
```{r}
range(titanic$SibSp)[2] - range(titanic$SibSp)[1]
```
Интерквартилен размах (IQR)
```{r}
IQR(titanic$SibSp)
```
Изчислява пет статистики Min LowerHinge Median UpperHinge Max NA
```{r}
fivenum(titanic$SibSp)
```
Изчилява пет статистики Min 1stQuantile Median Mean 3rdQuantile Max
```{r}
summary(titanic$SibSp)
```
Графични методи за представяне на количествени данни:
* Хистограма
```{r}
hist(titanic$SibSp,
     include.lowest = TRUE,
     right = TRUE,
     main = "Ticket price")
rug(jitter(titanic$SibSp))
```
* Кутия с мустачки
```{r}
boxplot(titanic$SibSp,
        horizontal = TRUE)
```
* Хистограма и курия с мустачки
```{r}
simple.hist.and.boxplot(titanic$SibSp)
```
* Полигон
```{r}
h = hist(titanic$SibSp)
h$breaks
h$counts
h$density
h$mids
h$xname
lines(c(min(h$breaks), h$mids, max(h$breaks)),
      c(0, h$counts, 0),
      type = "l")
```
```{r}
simple.freqpoly(titanic$SibSp)
```
* Плътност (Density)
```{r}
hist(titanic$SibSp,
     probability = TRUE)
lines(density(titanic$SibSp, bw = 0.6), col = "blue")
```

### Parch

## Количествените непрекъснати данни

### Fare
```{r}
head(titanic$Fare)
```
Вариационият ред
```{r}
head(sort(titanic$Fare),100)
tail(sort(titanic$Fare),100)
```
Минимална стойност за цена на билет
```{r}
min(titanic$Fare)
```
Максимална стойност за цена на билет
```{r}
max(titanic$Fare)
```
Средната цена на билетите
```{r}
mean(titanic$Fare)
```
Медиана на цените на билетите
```{r}
median(titanic$Fare)
```
Дисперсия на цените на билетите
```{r}
var(titanic$Fare)
```
Стандартно отклонение на цените на билетите
```{r}
sd(titanic$Fare)
```
Първи квартил
```{r}
quantile((titanic$Fare), 0.25)
```
Трети квартил
```{r}
quantile((titanic$Fare), 0.75)
```
Размах (Range)
R = max - min..
```{r}
range(titanic$Fare)[2] - range(titanic$Fare)[1]
diff(range(titanic$Fare))
```
Интерквартилен размах (IQR)
```{r}
IQR(titanic$Fare)
```
.. Min H_lower Median H_upper Max
```{r}
fivenum(titanic$Fare)
```
.. Min 1st_Q Median Mean 3rd_Q Max NA
```{r}
summary(titanic$Fare)
```
Хистограма
```{r}
hist(titanic$Fare,
     include.lowest = TRUE,
     right = TRUE,
     main = "Ticket price")
rug(jitter(titanic$Fare))
```
Кутия с мустачки
```{r}
boxplot(titanic$Fare,
        horizontal = TRUE)
```
Хистограма и курия с мустачки
```{r}
simple.hist.and.boxplot(titanic$Fare)
```
Полигон
```{r}
h = hist(titanic$Fare)
h$breaks
h$counts
h$density
h$mids
h$xname
lines(c(min(h$breaks), h$mids, max(h$breaks)),
      c(0, h$counts, 0),
      type = "l")
```
```{r}
simple.freqpoly(titanic$Fare)
```
Плътност (Density)
```{r}
hist(titanic$Fare,
     probability = TRUE)
lines(density(titanic$Fare, bw = 10), col = "blue")
```

### Age

Може да се опитате да анализирате резултатите, да си поиграете повече с графиките, като използвате latice и ggplot и да приложите знанията от следващите лекции за 2 и повече променливи.

## Двумерни анализи

## Многомерни анализи