---
title: "Univariate Data"
author:
  - email: "mpetevap@uni-sofia.bg"
name: "Monika Peteva Petkova"
date: "`r format(Sys.time(), '%Y')`"
output:
  html_notebook:
  toc: yes
word_document: 
  toc: true
html_document:
  toc: true
---
  
```{r setup, include=FALSE}
knitr::opts_chunk$set(echo = TRUE)
```

# Three types of data:
* Categorical
* Numeric
* * Discrete numeric
* * Continuous numeric

Methods for viewing and summarizing the data depend on the type.

## Categorical data
Data that records categories
Examples:
* Hair color
* Eye color
* Computer brand

## Discrete numeric quantities:
Examples:
* Age of a person - 10, 22, 50, 73
* Weight - 50, 60, 62

## Continuous numeric quantities:
* Height - 1.60, 1.62, 1.70, 1.80

# Methods for viewing data
## Categorical
### table()
### prop.table()
### bar graphs
### pie charts

## Numeric
### summary()
### fivenum()
### Measures of center and spread
#### Center
##### mean
##### trimmed mean 
- useful if the data has many outliers 
```{}
x = c(-100, 0, 10, 10000)
mean(x, trim = 1/10) 
```
We trim off 1/10 from the top and the bottom and then take the average
As we trim more and more, the value of the mean gets closer to the median which is when trim = 1/2

##### median 
Indifferent for larger values...

#### Spread
##### standard deviation 
sensitive to outliers

##### variance
sensitive to outliers

##### IQR(interquartile range)
difference of the 3rd and 1st quantile

##### mad (median average deviation)
finds the median of the absolute differences from the median and then multiplies by a constant.
                                    median|X_i - median(X)| (1.4826)

### stem-and-leaf charts
for small data sets, for seeing the shape of the distribution and the values

### hist
### boxplot
### density
### polygon

# Tasks - moodle
Разглеждаме данните 'survey' от пакета "MASS'.
```{r}
# install.packages("MASS")
library(MASS)
names(survey)
summary(survey)
View(survey)
?survey
```

## Задача 1
Въз основа на данните пресметнете вероятноститте:

а) Случайно избран човек да се окаже редовен пушач.
P(Smoke = "Regul") = ?
```{r}
length = length(survey$Smoke) - sum(is.na(survey$Smoke))
P.Regul = sum(survey$Smoke == "Regul", na.rm = TRUE) / length
P.Regul

prop.table(table(survey$Smoke))
prop.table(table(survey$Smoke))["Regul"]
```

б) Случиайно избран човек да се окаже редовно пушещ мъж.
P(Smoke = "Regul" & Sex = "Male") = ?
```{r}
length = length(survey$Smoke) - sum(is.na(survey$Smoke) | is.na(survey$Sex))
P.RegulANDsmoke = sum(survey$Smoke == "Regul" & survey$Sex == "Male", na.rm = TRUE) / length
P.RegulANDsmoke

prop.table(table(survey$Smoke, survey$Sex))
prop.table(table(survey$Smoke, survey$Sex))["Regul", "Male"]
```

в) Случайно избран мъж да се окаже редовен пушач
 P(Smoke = "Regul" | Sex = "Male") = P(Smoke = "Regul" & Sex = "Male") / P(Sex = "Male") = ?
```{r}
length = length(survey$Sex) - sum(is.na(survey$Sex))
P.Male = sum(survey$Sex == "Male", na.rm = TRUE) / length
P.RegulANDsmoke / P.Male

prop.table(table(survey$Sex, survey$Smoke), 1)
prop.table(table(survey$Sex, survey$Smoke), 1)["Male", "Regul"]
```

Г) Случайно избран редовен пушач да се окаже мъж
  P(Sex = "Male" | Smoke = "Regul") = P(Sex = "Male" & Smoke = "Regul") / P(Smoke = "Regul") =  ?
```{r}
P.RegulANDsmoke / P.Regul

prop.table(table(survey$Sex, survey$Smoke), 2)
prop.table(table(survey$Sex, survey$Smoke), 2)["Male", "Regul"]
```

## Задача 2
Представете графично данните за тютюнопушенето на студентите. А също и за тютюнпушенето в зависимост от пола. \

Данните за тютюнопушенето са:
```{r}
summary(survey$Smoke)
```
Данните са качествени. Следователно може да разгледаме честотната им таблица и графиките.
```{r}
table(survey$Smoke, useNA = "ifany")
prop.table(table(survey$Smoke, useNA = "ifany"))
barplot(table(survey$Smoke, useNA = "ifany"),
        main = "Smoking",
        col = c("black", "green", "lightgrey", "darkgrey"))
pie(table(survey$Smoke, useNA = "ifany"),
    main = "Smoking",
    col = c("black", "green", "lightgrey", "darkgrey"))
```
Също така можем да използваме:
```{r}
# install.packages("ggplot2")
library(ggplot2)

ggplot(data = survey, aes(x = factor(Smoke))) +
  geom_bar(stat = "count", width=0.5)

ggplot(data = survey, aes(x = factor(Smoke))) + 
  geom_bar(stat = "count", width = 0.7,
           fill = c("black", "green", "lightgrey", "darkgrey", "grey")) +
  theme_minimal()

ggplot(data = survey, aes(x = factor(Smoke))) + 
  geom_bar(stat = "count", width = 0.7,
           fill = c("black", "green", "lightgrey", "darkgrey", "grey")) +
  theme_classic()

ggplot(data = survey, aes(x = factor(Smoke), color = factor(Smoke))) + 
  geom_bar(stat = "count", width = 0.7, fill = "white") +
  scale_color_manual(values=c("black", "green", "lightgrey", "darkgrey", "grey"))
```

Сега да разгледаме данните за тютюнопушенето в зависимост от пола:\
Данните за тютюнопушенето са качествени. Данните за пола, също са качествени. \
Честотната таблица
```{r}
table(survey$Sex, survey$Smoke)
```
Вероятността за едновременото сбъдване. Сумата от вероятностите в таблицата трябва да е 1.
```{r}
prop.table(table(survey$Sex, survey$Smoke))
sum(prop.table(table(survey$Sex, survey$Smoke)))
```
Условните веротности.\
Верояността да се случи събитието в колоната, при условие, че се е случило събитието в реда. Вероятностите в реда трябва да се сумират до 1.
```{r}
prop.table(table(survey$Sex, survey$Smoke), 1)
sum(prop.table(table(survey$Sex, survey$Smoke), 1)[1, ])
sum(prop.table(table(survey$Sex, survey$Smoke), 1)[2, ])
```
Верояността да се случи събитието в реда, при условие, че се е случило събитието в колоната. Вероятностите в колоната трябва да се сумират до 1.
```{r}
prop.table(table(survey$Sex, survey$Smoke), 2)
sum(prop.table(table(survey$Sex, survey$Smoke), 2)[, 1])
sum(prop.table(table(survey$Sex, survey$Smoke), 2)[, 2])
sum(prop.table(table(survey$Sex, survey$Smoke), 2)[, 3])
sum(prop.table(table(survey$Sex, survey$Smoke), 2)[, 4])
```
Можем да зададем до къде да е закръглянето
```{r}
options(digits = 16)

prop.table(table(survey$Sex, survey$Smoke))
prop.table(table(survey$Sex, survey$Smoke), 1)
prop.table(table(survey$Sex, survey$Smoke), 2)
```

Барплот (Barplot)
```{r}
barplot(table(survey$Sex, survey$Smoke))
barplot(table(survey$Smoke, survey$Sex))
barplot(table(survey$Sex, survey$Smoke),
        main = "Type of Smoking depending on Sex",
        names.arg = c("Heavy", "Never", "Occas", "Regul"),
        beside = TRUE,
        col = c("Pink", "lightblue"),
        xlab = "Type of smoking")
barplot(table(survey$Sex, survey$Smoke),
        main = "Type of Smoking depending on Sex",
        names.arg = c("Heavy", "Never", "Occas", "Regul"),
        legend.text = TRUE,
        beside = TRUE,
        col = c("Pink", "lightblue"),
        xlab = "Type of smoking")
barplot(table(survey$Smoke, survey$Sex),
        main = "Type of Smoking depending on Sex",
        names.arg = c("Female", "Male"),
        legend.text = TRUE,
        beside = TRUE,
        col = c("Black", "Green", "lightgrey", "darkgrey"),
        xlab = "Sex")
```

## Задача 3
Пресметнете оценки - средно, медиана, квартили, стандартно отклонение и т.н. за височината на студентите. Направете отделни изчисления за мъжете и за жените. Каква част от студентите се различават от средната височина с неповече от едно стандартно отклонение?\

Височината на студентите. Виждаме, че имаме много NA и трябва да внимаваме с тях.
```{r}
survey$Height
```
Най-ниският студент е с височина:
```{r}
min(survey$Height, na.rm = TRUE)
```
Най-високият студент е с височина:
```{r}
max(survey$Height, na.rm = TRUE)
```
Средната височина на студентите:
```{r}
mean(survey$Height, na.rm = TRUE)
```
Медианата на височините:
```{r}
median(survey$Height, na.rm = TRUE)
```
Първия квартил
```{r}
quantile(survey$Height, 0.25, na.rm = TRUE)
```
Третия квартил
```{r}
quantile(survey$Height, 0.75, na.rm = TRUE)
```
Дисперсията
```{r}
var(survey$Height, na.rm = TRUE)
```
Стандартното отклонение на височините
```{r}
sd(survey$Height, na.rm = TRUE)
```
Range:\
R = max - min
```{r}
max(survey$Height, na.rm = TRUE) - min(survey$Height, na.rm = TRUE)
```
IQR (Интерквартилен размах)
```{r}
IQR(survey$Height, na.rm = TRUE)
```
Min 1st_Q Median Mean 3rd_Q Max NA
```{r}
summary(survey$Height)
```
Min H_lower Median H_upper Max
```{r}
fivenum(survey$Height)
```
Отделни изчисления за мъжете и жените
```{r}
summary(survey$Height[survey$Sex == "Male"])
summary(survey$Height[survey$Sex == "Female"])
```
Каква част от студентите се различават от средната височина с неповече от едно 1 стандартно отклонение?\
т.е. наблюдението да попадне в интервала\
[mean - sd, mean + sd]\
mean - sd < y < mean + sd\
- sd < y - mean < sd\
|y - mean| < sd\
```{r}
clean.hight = survey$Height[!is.na(survey$Height)]
mean = mean(clean.hight)
sd = sd(clean.hight)
sum(abs(clean.hight - mean) < sd) / length(clean.hight)
```

## Задача 4
Представете графично височината на студентите.

Височината на студентите е количествена променлива.
Min 1st_Q Median Mean 3rd_Q Max NA
```{r}
summary(survey$Height)
```
Min H_lower Median H_upper Max
```{r}
fivenum(survey$Height)
clean.height = survey$Height[!is.na(survey$Height)]
```
Хистограма
```{r}
hist(clean.height)
hist(clean.height,
     right = FALSE,
     main = "Hist of the height of the students",
     xlab = "Hight")
rug(jitter(clean.height))
hist(clean.height,
     right = FALSE,
     main = "Hist of the height of the students",
     xlab = "Hight",
     probability = TRUE)
rug(jitter(clean.height))
```
Кутия с мустачки
```{r}
boxplot(clean.height)
boxplot(clean.height, horizontal = TRUE)
```
Хистограма и курия с мустачки на една графика
```{r}
library(UsingR)
simple.hist.and.boxplot(clean.height)
```
Хистограма и полигон на една графика
```{r}
min.height = min(clean.height); min.height
max.height = max(clean.height); max.height
breaks = seq(min.height, max.height, by = 10); breaks
survey$height.cut = cut(survey$Height, breaks, right = FALSE)
View(survey)
table(survey$Height.cut)
tmp = hist(clean.height)
lines(c(min(tmp$breaks), tmp$mids, max(tmp$breaks)), c(0, tmp$counts, 0), type = "l", col = "red")
```
Хистограма и плътност\
```{r}
clean.height = survey$Height[!is.na(survey$Height)]
hist(clean.height, 15, prob = TRUE)
lines(density(clean.height, bw = "SJ"), col = 'red')
```
Нарисучайте графика на височината на студентите, разделена по пол.
```{r}
boxplot(survey$Height ~ survey$Sex)
```

## Задача 5
Направете хистограма за пулса на студентите. Добавете плътността.
```{r}
names(survey)
hist(survey$Pulse)
hist(survey$Pulse, 
     right = FALSE, 
     main = "Histogram of the pulse of the students", 
     xlab = "Pulse" ) 
```
Хистограма на относителните честоти
```{r}
hist(survey$Pulse, 
     right = FALSE, 
     main = "Histogram of the pulse of the students",
     xlab = "Pulse",
     probability = TRUE)
```
Хистограма и плътност
```{r}
clean.pulse = survey$Pulse[!is.na(survey$Pulse)]
hist(clean.pulse, breaks = 15, prob = TRUE, main = "Histogram of the pulse of the students")
lines(density(clean.pulse, bw = "SJ"), col = 'red')
```

## Задача 6
Разделете студентите според възрастта им на три групи: А - до 20г, B- от 20 до 25 и C - над 25. Представете графично. Направете таблица за разпределението на пушачите в различните възрасти, представете графично.
```{r}
breaks = c(min(survey$Age), 20, 25, max(survey$Age)); breaks
survey$аge.cut = cut(survey$Age, breaks, right = FALSE)
View(survey)
table(survey$аge.cut)

hist(survey$Age,
     main = "Histogram of the age of the students",
     breaks = breaks)

table(survey$аge.cut,survey$Smoke)
```

Представете графично височината на студентите по подгрупи.
```{r}
boxplot(survey$Age ~ survey$Smoke)
```